【裁判字號】    98,上,212
【裁判日期】    990601
【裁判案由】    第三人異議之訴
【裁判全文】
臺灣高等法院高雄分院民事判決           98年度上字第212號
上  訴  人  佳倡工業有限公司
法定代理人  丙○○
訴訟代理人  王建元律師
被上訴人    第一商業銀行股份有限公司
法定代理人  乙○○
訴訟代理人  甲○○
上列當事人間請求第三人異議之訴事件，上訴人對於民國98年8
月31日臺灣高雄地方法院98年度訴字第1252號第一審判決提起上
訴，本院於99年5月18日言詞辯論終結，判決如下：
    主  文
上訴駁回。
第二審訴訟費用由上訴人負擔。
    事 實 及 理 由
一、上訴人起訴主張：坐落高雄縣岡山鎮○○○段第1074、1077
    地號土地（下稱系爭土地），係伊於民國83年1 月底，由法
    定代理人丙○○向訴外人大億工業股份有限公司（下稱大億
    公司）承租，其上暫編同段第383 建號、面積923.11平方公
    尺之未保存登記建物（下稱系爭建物），係伊出資新台幣（
    下同）250 萬元，委請訴外人陳連長興建，作為公司倉庫使
    用，應由伊原始取得所有權。詎被上訴人對大億公司聲請拍
    賣抵押物強制執行事件（原審法院93年度執字第1468號），
    竟以系爭建物為大億公司所有，聲請一併查封拍賣，伊基於
    所有權，自有排除強制執行之權利。爰依強制執行法第15條
    前段規定，提起第三人異議之訴，請求撤銷原審法院93年度
    執字第4168號拍賣抵押物強制執行事件中，關於系爭建物之
    強制執行程序。
二、被上訴人則以：上訴人法定代理人丙○○曾以系爭建物為其
    所有，提起第三人異議之訴，經法院判決駁回確定，上訴人
    再提起本件第三人異議之訴，顯屬重複起訴。再者，上訴人
    於83年1 至8 月間，固有自其高雄銀行帳戶匯款至大億公司
    計250 萬元，然其雙方互有生意往來，匯款紀錄並不足以證
    明即係作為興建系爭建物之資金等語，資為抗辯。
三、原審為上訴人敗訴之判決。上訴人聲明不服，求為判決：(一)
    原判決廢棄，(二)原審法院93年度執字第4168號拍賣抵押物強
    制執行事件，就系爭土地上面積923.11平方公尺之系爭建物
    所為強制執行程序應予撤銷；被上訴人則求為判決：上訴駁
    回。
四、兩造就系爭土地為大億公司所有，經被上訴人對大億公司依
    原審執行法院93年度執字第1468號拍賣抵押物事件，聲請強
    制執行，而以系爭建物為大億公司所有，聲請一併查封拍賣
    ，經執行法院將系爭建物一併查封，尚未拍賣，及系爭土地
    係於79年間設定第一順位抵押權予被上訴人，其後始於83年
    間在系爭土地上興建系爭建物等事實，並不爭執（本院卷62
    頁、85頁），並有土地登記謄本、系爭建物測量成果圖可稽
    ，堪認為真實。兩造爭執事項為：(一)上訴人提起本件訴訟，
    是否重複起訴？(二)系爭建物是否上訴人出資興建而原始取得
    所有權？(三)系爭建物是否不具構造上、使用上獨立性，而為
    被上訴人抵押權效力所及？茲就兩造爭執事項，判斷如下：
五、查上訴人法定代理人丙○○曾以系爭建物為其個人所有，對
    被上訴人提起第三人異議之訴，經法院判決駁回確定，有原
    審法院95年度訴字第3514號判決、本院96年度上字第95號判
    決暨裁定、最高法院97年度台抗字第785 號裁定可稽（下稱
    系爭前案，見原審卷第24至29頁）。惟本件訴訟之原告為佳
    倡工業有限公司，非丙○○，與該確定判決之當事人不同，
    自非重複起訴；被上訴人抗辯本件重複起訴云云，並無可採
    。
六、上訴人主張系爭建物係其出資，經由大億公司委託陳連長興
    建，上訴人已原始取得所有權等語，為被上訴人所否認。按
    房屋之原始取得，係指出資建築房屋，不基於他人既存權利
    ，而獨立取得房屋所有權而言，並不以登記為生效要件。又
    當事人主張有利於己之事實者，就其事實有舉證之責任，民
    事訴訟法第277 條定有明文。上訴人主張其係出資興建系爭
    建物者，自應就此有利於己之事實為舉證。經查：
  (一)上訴人主張其先後於83年3 月18日、8 月11日、8 月20日，
    自其在高雄銀行之000000000000號帳戶，依序提領現金100
    萬元、200 萬元、200 萬元，並從提領款項給付大億公司各
    為100 萬元、100 萬元、50萬元，作為建築系爭建物之資金
    ，固經引用系爭前案本院96年度上字第95號第三人異議之訴
    事件卷證中，法院所調取上開帳戶自83年1 月至8 月間之交
    易明細，及大億公司函覆之現金收入傳票2 張為證（系爭前
    案本院卷73至85頁、90至92頁），及依上開帳戶往來明細所
    示，上訴人於83年3 月18日、8 月11日、8 月20日，依序各
    提領現金100 萬元、200 萬元、200 萬元；依該現金收入傳
    票記載，丙○○於83年3 月18日及同年8 月11日共支付大億
    公司2 筆暫收款，金額各為100 萬元，為出租土地興建廠房
    費用。惟上訴人在高雄銀行之帳戶明細資料，僅記載存、提
    款明細，上開3 筆提款均提領現金，無轉匯款紀錄，不足以
    證明確已給付其中250 萬元予大億公司，且大億公司既函覆
    稱83年間收受丙○○資金之帳冊已銷毀，竟能提出2 紙現金
    收入傳票，該傳票上復無製作人員印文，其製單、登帳、出
    納、覆核、會計、核准等欄位均為空白，與通常公司會計作
    業程序有違，又記載是「丙○○」交付之款項，亦不足作為
    上訴人有支付系爭建物工程款予大億公司之證明。
  (二)證人即大億公司前會計人員紀雅騏在系爭前案陳稱：大約80
    年初時，大億公司有出租一空地給丙○○做倉庫，廠房是丙
    ○○自己蓋的；我當時在大億公司擔任會計，所以知道廠房
    是丙○○蓋的；如果廠房是大億公司蓋的，就會有收據跟我
    請款，當時沒有收據，所以廠房應該不是大億公司蓋的，應
    該是丙○○自己蓋的（系爭前案之本院卷第66至67頁）；證
    人即大億公司負責人劉進華於原審法院98年度重訴字第88號
    被上訴人對丙○○請求清償借款事件中證稱：丙○○於83年
    間向大億公司承租系爭土地，說要在上面蓋廠房，供上訴人
    做倉庫用，因資金不足，請大億公司代墊部分倉庫工程款，
    我要求開大億公司的發票，讓大億公司報稅；大億公司代墊
    好幾期工程款，丙○○於83年3 月18日、8 月11日各付款
    100 萬元給大億公司，償還代墊款等語（上開清償借款事件
    98年8 月26日筆錄，見本院卷6 至8 頁）。惟據陳連長於系
    爭前案經原審法院提示系爭建物工程合約後，陳稱：這份工
    程合約是我的筆跡，是大億公司請我來蓋廠房，依合約記載
    分期支付工程款，是向大億公司的會計小姐請款；沒有與丙
    ○○有金錢往來（系爭前案原審卷89至93頁，97至100 頁）
    ，及紀雅騏另稱：沒有經手蓋廠房的錢等語，復不能記憶陳
    連長有向其請款（系爭前案本院卷67至68頁），則紀雅騏所
    稱當時擔任大億公司會計，因為沒有收據向其請款，所以廠
    房應該不是大億公司蓋的等語，顯屬臆測之詞，且與證人陳
    連長陳述係向大億公司會計請款等語不符。又證人劉進華為
    大億公司負責人，與紀雅騏原為夫妻關係，據劉進華陳明（
    本院卷9 頁），均與系爭建物之拍賣有利害關係，劉進華前
    於86年3 月間復曾出具切結書，聲明系爭土地設定之抵押權
    ，效力及於其上全部未保存登記地上建物（系爭前案原審卷
    39頁），而未特別排除系爭建物部分，則其陳述系爭建物為
    上訴人或丙○○出資興建云云，亦與切結書內容牴觸。是紀
    雅騏或劉進華證詞，均不足據以認定系爭建物為上訴人出資
    興建。
  (三)從而，上訴人主張因出資興建系爭建物而原始取得所有權，
    尚屬不能證明；其據以主張有排除強制執行之效力，請求撤
    銷就系爭建物所為強制執行程序，核無理由。本院亦無再進
    而審酌關於系爭建物是否具構造上、使用上獨立性；是否為
    抵押權效力所及之爭點之必要。
七、綜上，上訴人主張對於系爭建物有所有權，本於強制執行法
    第15條之規定，請求撤銷執行法院就系爭建物之強制執行程
    序，為無理由，不應准許。原審為上訴人敗訴之判決，並無
    不合。上訴意旨指摘原判決不當，求予廢棄改判，為無理由
    ，應予駁回。
據上論結，本件上訴為無理由，依民事訴訟法第449 條第1 項、
第78條，判決如主文。
中    華    民    國    99    年    6     月    1     日
                            民事第一庭
                                審判長法官  黃金石
                                法      官  林健彥
                                法      官  謝肅珍
以上正本證明與原本無異。
如對本判決上訴，須於判決送達後20日內向本院提出上訴狀，其
未表明上訴理由者，應於上訴後20日內向本院提出上訴理由書（
均須按他造當事人之人數附繕本）。上訴時應提出委任律師或具
有律師資格之人之委任狀，並依附註條文規定辦理。
中    華    民    國    99    年    6     月    1     日
                                書  記  官  馬蕙梅
附註：
民事訴訟法第466 條之1 ：
對於第二審判決上訴，上訴人應委任律師為訴訟代理人，但上訴
人或其法定代理人具有律師資格者，不在此限。
上訴人之配偶、三親等內之血親、二親等內之姻親，或上訴人為
法人、中央或地方機關時，其所屬專任人員具有律師資格並經法
院認適當者，亦得為第三審訴訟代理人。
第1 項但書及第2 項情形，應於提起上訴或委任時釋明之。

司法院資訊處製作；財團法人民間司法改革基金會備份。
